臺灣宜蘭地方法院刑事判決　　　　　　　100年度易字第224號
公　訴　人　臺灣宜蘭地方法院檢察署檢察官
被　　　告　林文晃
　　　　　　陳仕育
上列被告等因傷害等案件，經檢察官提起公訴（99年度偵字第91
3號），本院判決如下：
    主  文
林文晃犯如附表「罪名」欄所示之罪，各處如「宣告刑」欄所示
之刑。應執行拘役壹佰貳拾日，如易科罰金，以新台幣壹仟元折
算壹日。被訴公然侮辱罪部分公訴不受理。
陳仕育犯如附表「罪名」欄所示之罪，各處如「宣告刑」欄所示
之刑。應執行拘役玖拾日，如易科罰金，以新台幣壹仟元折算壹
日。被訴恐嚇危害安全罪部分無罪。
    事  實
一、林文晃（綽號「阿關」）、陳仕育共同基於乘他人急迫貸予
    金錢，而取得與原本顯不相當重利之犯意聯絡，因得知鍾貴
    媚急需資金調度，於民國97年10月起，在鍾貴媚位於宜蘭縣
    蘇澳鎮○○路107之5號住處附近之某全家便利商店，接續四
    次借款予鍾貴媚，第1次借款新臺幣(下同)30萬元，言明利
    息15分，每15天1期，即借款1萬元15天利息1,500元，借款
    時先預扣2期共1個月利息9萬元，鍾貴媚實拿21萬元；嗣後
    接續借款20萬元、20萬元、20萬元予鍾貴媚，言明利息為20
    分，每15天1期，即借款1萬元15天利息2,000元，借款時先
    預扣2期即1個月利息共8萬元，鍾貴媚實拿12萬元。鍾貴媚
    乃先後以力達發工程有限公司（負責人為鍾貴媚，下稱力達
    發公司）名義簽發面額為30萬元、20萬元、20萬元、20萬元
    之支票予林文晃，林文晃取得支票後即交由陳仕育保管，此
    後鍾貴媚陸續繳付數期利息予林文晃、陳仕育，直至97年12
    月間無力償還始避躲他處。林文晃、陳仕育共同以上開方式
    取得與原本顯不相當之重利。
二、林文晃、陳仕育因鍾貴媚避不處理債務問題，乃打聽得悉鍾
    貴媚之前夫吳永棟出現地點，遂於98年6月9日17時許，由林
    文晃駕駛車號0911-PH號、陳仕育駕駛車號4160-VP號自小客
    車，夥同其餘姓名年籍不詳之成年人二、三名，在宜蘭縣蘇
    澳鎮○○路2號文化國中前，見由李朝和（即吳永棟友人）
    駕駛搭載吳永棟之自小客車正停等紅燈，林文晃即下車稱：
    「我是阿關，吳永棟你給我下來」，吳永棟下車後，林文晃
    、陳仕育及該等姓名年籍不詳之人旋即共同基於傷害之犯意
    ，徒手圍毆吳永棟，致吳永棟受有右臉頰挫傷併皮下血腫、
    右前胸擦傷併點狀出血等傷害。嗣林文晃、陳仕育及前揭不
    詳姓名成年人等另共同基於使人行無義務之事之犯意聯絡，
    利用前揭威嚇情境及同夥眾人之勢，強推吳永棟再度坐上李
    朝和所駕駛之車輛，並指示李朝和將車開至吳永棟胞兄吳湧
    在位於宜蘭縣蘇澳鎮○○路8號住處商討債務問題，一行人
    至吳湧在住處時，適遇吳湧在欲開門外出，林文晃、陳仕育
    等人乃命吳永棟下車，向吳湧在稱：「你弟弟我已經抓到了
    ，看錢要怎麼還」等語，並將吳永棟圍住，接續利用前揭毆
    打吳永棟成傷之威嚇情境及同夥眾人之勢，迫命其商討解決
    債務，終使吳永棟迫於現場情勢，同意於98年6月11日前匯
    款20萬元至不知情之張麗秋帳戶內後，林文晃、陳仕育等人
    始離去，林文晃、陳仕育等人以上開方式使吳永棟行無義務
    之事，惟嗣後吳永棟並未匯款。
三、嗣林文晃、陳仕育因故得知吳永棟、鍾貴媚將於98年6月30
    至台灣宜蘭地方法院檢察署開庭，遂共同基於妨害人行使權
    利之犯意聯絡，夥同其餘姓名年籍不詳之成年人數名，於98
    年6月30日，分由林文晃、陳仕育共同駕駛一台自小客車，
    其餘姓名年籍不詳之人則另駕駛數台自小客車，至宜蘭縣宜
    蘭市縣○○路3號台灣宜蘭地方法院檢察署前等待，嗣見吳
    湧在駕駛自小客車搭載吳永棟、鍾貴媚正欲離去，該等車輛
    即前後包抄，堵住吳湧在車輛之前後去路，迫使車內之吳湧
    在、吳永棟、鍾貴媚不能離去，以上開方式妨害吳湧在、吳
    永棟、鍾貴媚駕車離去之權利。隨後，林文晃乃基於恐嚇之
    犯意，下車向車內吳永棟、鍾貴媚大聲喊話稱：「如果不下
    車就要把車窗打破」、「會讓吳永棟、鍾貴媚死得很難看」
    、「知道渠等女兒在哪裡念書」等語，以前開加害生命、身
    體之事恐嚇吳永棟、鍾貴媚，致生危害於安全。嗣經鍾貴媚
    報警，林文晃、陳仕育等人始駕車離去。
四、案經鍾貴媚、吳永棟告訴暨宜蘭縣政府警察局、宜蘭縣政府
    警察局蘇澳分局報告偵辦。
    理  由
甲、程序（證據能力）部分：
    按被告以外之人於審判外之言詞或書面陳述，除法律有規定
    者外，不得作為證據，刑事訴訟法第159條第1項固有明文。
    又按當事人、代理人或辯護人於法院調查證據時，知有第15
    9條第1項不得為證據之情形，而未於言詞辯論終結前聲明異
    議者，視為有前項之同意，同法第159條之5亦有明文。本件
    當事人對於本判決下列所引用之供述證據之證據能力，於本
    院審理時均表示無意見而不予爭執，且迄至言詞辯論終結前
    亦未再聲明異議，本院審酌上開證據資料製作時之情況，尚
    無違法不當及證明力明顯過低之瑕疵之情形，爰依刑事訴訟
    法第159條之5規定，認均具有證據能力。又本院下列所引用
    卷內之文書證據之證據能力部分，並無證據證明係公務員違
    背法定程序所取得，且當事人等於本院亦均未主張排除其證
    據能力，且迄本院言詞辯論終結前均未表示異議，本院審酌
    前揭文書證據並無顯不可信之情況與不得作為證據之情形，
    依刑事訴訟法第158條之4反面解釋及第159條之4之規定，亦
    應認均有證據能力，合先敘明。
乙、實體部分：
壹、有罪部分：
一、訊據被告林文晃、陳仕育均矢口否認前揭全部犯行。被告林
    文晃辯稱：伊因鍾貴媚告知其鐵工廠要做一個工程，需要資
    金，邀伊投資，伊才陸續出資30萬元、20萬元、20萬元、20
    萬元交予鍾貴媚，並非借款，亦未向鍾貴媚收取利息，並無
    重利行為；伊在文化國中前並未毆打吳永棟，是現場不認識
    的人打的，之後是吳永棟說他有一塊與吳湧在共有的地，所
    以伊才一起去吳湧在家談判，並未強迫吳永棟；另在地檢署
    前，伊只是要叫鍾貴媚下車處理債務問題，並無強制或恐嚇
    之行為云云。被告陳仕育則辯稱：伊不認識鍾貴媚、吳永棟
    ，是因林文晃告知有一家鐵工廠可以投資，伊詢問朋友評估
    可以投資，所以錢都是伊交給林文晃去投資、接洽，僅最後
    一次拿20萬元時，伊才有與鍾貴媚見面，並無重利行為；吳
    永棟遭毆打時，伊並未在場，伊是接到林文晃電話才前往吳
    湧在住處會合，並無傷害、強制之行為；在地檢署前，僅有
    伊與林文晃同乘一台自小客車攔下鍾貴媚等人，是要談債務
    如何處理，並無強制行為云云。
二、就事實欄一部分，本院得心證之理由：
  (一)據證人鍾貴媚於警詢及檢察官偵訊時證稱：伊因經營公司資
    金週轉不靈，試過好幾家銀行都借不到錢，經友人介紹認識
    從事借貸事務之綽號「阿關」之林文晃，自97年10月間起，
    在伊住處附近之某全家便利商店，分別四次向林文晃借款，
    第1次借款30萬元，利息15分，每15天1期，即借款1萬元15
    天利息1,500元，借款時先預扣2期共1個月利息9萬元，實拿
    21萬元；嗣又陸續向林文晃借款20萬元、20萬元、20萬元，
    利息為20分，每15天1期，即借款1萬元15天利息2,000元，
    借款時先預扣2期即1個月利息共8萬元，實拿12萬元；並於
    借款時分別以力達發公司名義簽發4張面額各為30萬元、20
    萬元、20萬元、20萬元之支票交予林文晃，林文晃來的時候
    有帶陳仕育，說他是金主，此後陸續有繳付數期利息予林文
    晃，直至97年12月間因無力償還才躲避他處，只有向林文晃
    借款，並沒有讓他投資伊公司等語明確（警卷第858號第28-
    31頁、偵卷第913號第10-12、82-83頁、警卷第805號第7-10
    頁、），被告林文晃、陳仕育則對於前揭交付鍾貴媚款項之
    金額、次數、資金來源為陳仕育等情坦承在卷，並經被告林
    文晃提出其中3張支票面額分別為30萬元、20萬元、20 萬元
    之支票影本在卷可稽（偵卷第913號第93頁），而觀諸證人
    鍾貴媚於警詢、檢察官偵訊時雖指述被告二人犯行，惟關於
    重利部分，則均稱：伊欠被告錢，是伊不對，沒有要向被告
    提出重利告訴，希望林文晃能扣除之前還款利息，剩餘本金
    讓我分期付款並降低利息等語（偵卷第913號第12頁、警卷
    第805號），則證人鍾貴媚直至報案後仍表示願意償還借款
    ，又不追究被告重利之責，可見應無設詞構陷被告二人入罪
    之虞，應可採信。
  (二)至被告二人雖辯以前詞，惟據證人鍾貴媚指稱：伊與被告林
    文晃於本件借款前素不相識，僅係因需要資金調度才經由友
    人介紹認識綽號「阿關」之人，且直至開庭才知道「阿關」
    名字為林文晃，陳仕育亦係經由員警提出相片才得以指認等
    語，被告陳仕育則自承僅見過鍾貴媚1次，可見於本件借款
    前鍾貴媚與被告二人均不熟識，鍾貴媚甚至於此前對被告二
    人真實姓名尚不知道，衡諸常情，投資介入公司經營某項工
    程乃屬相當期間繼續性合作之關係，公司經營人對於投資之
    人理應慎選，鍾貴媚豈有可能同意關係頗為陌生，甚至連其
    姓名都不知道之被告二人投資經營其公司工程？況被告二人
    於本件追查之初，關於投資鍾貴媚公司工程何項目所述不一
    （被告林文晃前稱係投資鍾貴媚公司投標「力霸水泥」工程
    云云，被告陳仕育則稱係投資「信大水泥」工程云云，見警
    卷858號第2頁、警卷858號第9頁），對於工程進行、所需支
    出資金品項全然不知，僅得含糊推稱鍾貴媚承諾工程完成後
    利潤與其等對分云云，又未能提出任何投資合約書面、投資
    工程相關資料為憑，衡與常情有悖，被告二人所辯實難採信
    。
  (三)從而，證人鍾貴媚所述因經營公司週轉不靈，急需金錢，告
    貸無門，始以前揭高利向被告林文晃借款，金主則為被告陳
    仕育等情，堪信為真。
三、就事實欄二部分，本院得心證之理由：
  (一)據證人吳永棟於警詢及檢察官偵訊時指稱：伊於於98年6月9
    日17時許，搭乘友人李朝和駕駛之自小客車，行至宜蘭縣蘇
    澳鎮○○路2號文化國中前，突遭數台轎車攔停，對方車號
    包括0911-PH、4160-VP、5510-RK號等，其中一名男子下車
    稱：「我是阿關，吳永棟你給我下來」，伊下車說伊是吳永
    棟，即遭數人用拳頭猛揍我頭跟胸部，現場有看到林文晃、
    陳仕育，陳仕育沒有打我，但有與我拉拉扯扯，之後他們把
    我推上車，叫李朝和開車到吳湧在住處，叫我大哥出來商討
    我前妻鍾貴媚的債務還款，當時他們5個人一直圍住我，我
    走到哪，他們就跟到哪，他們說沒解決方式及沒拿到錢不放
    走，折騰一陣子，最後阿關要求我於6月11日匯款20萬元至
    張麗秋帳戶內，我當時會感到害怕，怕他們不放我走，我才
    同意付款，之後他們即離去等語明確（警卷第858號第21-26
    頁、偵卷第913號第9-12、69-70頁）；又證人李朝和於檢察
    官偵訊及本院審理時證稱：當天我要載吳永棟回家，在文化
    國中停等紅燈時，有人叫吳永棟下車，他們講些什麼我不知
    道，我都坐在車上，沒有很久，對方打開我車門二人坐上我
    的車，吳永棟也坐在後座，對方直接叫我載他們去吳湧在家
    ，是吳永棟帶路的，到吳湧在家後，他們就在那邊講一講之
    後，就離開了等語（偵卷第913號第45-46頁、本院卷第53-8
    1頁）；證人吳湧在於檢察官偵訊及本院審理時證稱：於98
    年6月9日傍晚約有6、7個人帶著我弟弟吳永棟來我家找我要
    錢，當時我正準備出門，看到他們站在我家門口，把我弟弟
    抓來的人跟我說我弟弟已經抓到了，看錢要怎麼還，說吳永
    棟欠他們100多萬元，我要他們自己討論好，我看到吳永棟
    站在中間，旁邊的人圍著他，林文晃、陳仕育在跟吳永棟談
    錢的事情，後來談到要先還20萬，吳永棟同意，後來被告等
    人就離開了，我看到吳永棟臉腫起來，我問他怎麼了，他說
    剛剛被人打，對方離開後，吳永棟在那邊哭，他說他被攔下
    來後就被打了等語（偵卷第913號卷第20-21、81-8 2頁、本
    院卷第53-81頁）；被告林文晃、陳仕育則坦承前揭車號091
    1-PH、4160-VP車輛，當日確係分別由其二人駕駛之情（按
    ：車號5510-RK號當日為吳建輝使用，吳建輝業據檢察官為
    不起訴處分在案）。據上，證人吳永棟所述，與前揭李朝和
    、吳湧在所述情節相符，且渠等於本案前均與被告二人素不
    相識，亦無仇隙，此為被告二人所是認，應無誣陷被告二人
    之餘；此外，並有板橋中興醫院函覆吳永棟於98年6月11 日
    就診病例顯示其主訴於98年6月9日遭人毆打，且經診斷受有
    右臉頰挫傷並皮下血腫、右前胸擦傷併點狀出血之傷勢在卷
    可憑（偵卷第913號第56-61頁），是證人吳永棟前揭所述，
    堪信為真。
  (二)至被告林文晃、陳仕育雖辯解如前。惟查，案發當日吳永棟
    與被告等人至吳湧在住處後商討債務時，均僅有提到林文晃
    之債務，在場其他人從未提及別條債務一情，業據證人吳湧
    在於本院審理時證述明確（本院卷第60頁），且由吳永棟於
    同意被告二人限期匯款20萬元之條件後，被告二人及一同至
    吳湧在住處之人即行離去等情，可見當日顯然僅有被告林文
    晃、陳仕育向吳永棟索討債務，並無其他索討債務之人，則
    毆打吳永棟之人，當確係林文晃、陳仕育或其所召集有共同
    犯意聯絡之人無訛，被告林文晃辯稱不認識毆打吳文棟之人
    云云，洵無足採。又據被告林文晃於警詢時供稱：98年6月
    9日17、18時左右，我收到消息說找到鍾貴媚丈夫吳永棟，
    我隨即打電話給陳仕育拿鍾貴媚欠款支票過來，獨自開車前
    往蘇澳鎮超市找吳永棟，後來朋友說他已經走了，我就在街
    上閒逛而在文化國中前找到吳永棟和他朋友，隨後陳仕育開
    4261-VP號車到達，接著要跟我買茶葉的吳建輝也開5510-RK
    到場，然後在文化國中前就協商欠款，而吳永棟說他有地跟
    吳湧在共合的，需要到他家一起商量才能解決，接著就由他
    們開車帶我們到吳湧在住處續商討還款事宜等語（警卷858
    號第3頁），證人吳永棟亦證稱：陳仕育確有到文化國中，
    有出手與其拉扯等語相符，是被告陳仕育前揭辯解，不足採
    信。至於證人李朝和雖到庭證稱：在文化國中只有看到林文
    晃，至於陳仕育有沒有在我不知道云云（本院卷第53-81頁
    ），惟觀諸證人李朝和證述內容，其於案發前與陳仕育素不
    相識，案發時事出偶然，證人李朝和甚至證稱關於何人叫吳
    永棟下車、吳永棟下車後發生何事、吳永棟如何上車、對方
    何人也坐上伊車輛等情均稱不知，則其所述不知道陳仕育有
    無在場云云，自難據以作為被告陳仕育不在場之證明。是被
    告林文晃、陳仕育前揭所辯，不足採信。
  (三)綜上，被告二人為索討吳永棟前妻鍾貴媚之債務，於前揭時
    、地，夥同2、3名不詳姓名年籍之成年人，先趁李朝和駕駛
    之自小客車停等紅燈之際，要求吳永棟下車，隨即出手毆打
    吳永棟成傷，並利用此一威嚇情境及在場同夥眾人之勢，強
    命吳永棟上車前往吳湧在住處商討解決債務，至吳湧在住處
    下車後，利用前已毆打吳永棟成傷之威嚇情境及在場同夥眾
    人之勢，使吳永棟無法自由離去，迫命其商討解決債務，終
    使吳永棟迫於現場情勢，同意還款20萬元，則林文晃、陳仕
    育等人夥同不詳數人共同毆打吳永棟，並繼而以前揭強暴、
    脅迫方式，使吳永棟行無義務之事之事實，已堪認定。
四、就事實欄三部分，本院得心證之理由：
    據證人吳湧在於本院審理時證稱：伊於98年6月30日載吳永
    棟及鍾貴媚去宜蘭地檢署開庭，開完庭後由伊開車離去之際
    ，被告二人及其他總共二、三台車來擋我的車，把車停在我
    車前、後，不讓我離開，之後林文晃下車，要吳永棟、鍾貴
    媚下車，並大聲對整台車說：「如果不下車要把車窗打破」
    、「會讓吳永棟、鍾貴媚死得很難看」、「知道渠等女兒在
    哪裡念書」等語，之後鍾貴媚不敢下車，直接報警，被告等
    人就跑掉了等語（本院卷第53-81頁）；證人鍾貴媚於警詢
    及檢察官偵訊時證稱：於98年6月30日我們至宜蘭地檢署開
    庭後，林文晃夥同5、6名男子強攔我們的車，並要我下車來
    ，當時我因害怕不敢下車，他們說如果我們不下車要把車窗
    打破，還說要給我死得很難看，知道我小女兒在哪裡唸書，
    之後我不敢下車就直接報警，他們就跑掉了等語（警卷第85
    8號第28-31頁、偵卷第913號第10-12頁）；證人吳永棟於警
    詢及檢察官偵訊時證稱：於98年6月30日我跟鍾貴媚前往宜
    蘭地檢署開庭後，欲離開之際，遭林文晃帶了幾個人圍車，
    陳仕育也有開車跟在我後面，林文晃要我下車講，我沒有下
    車直接報警，他們就直接離開了等語（警卷第858號第21-26
    頁、偵卷第913號第9-12頁）。觀諸上開證人吳湧在、吳永
    棟、鍾貴媚證述情節一致，且證人吳湧在於本院作證前，即
    已當庭對於被告林文晃涉犯公然侮辱罪嫌部分表示願意無條
    件撤回告訴（本院卷第30頁，詳見後述「參、不受理部分」
    ），應無設詞構陷被告林文晃之虞，渠等所述，應可採信為
    真。被告林文晃、陳仕育所辯，係為卸責之詞，自不足採。
    從而，被告林文晃、陳仕育夥同數名真實姓名年籍不詳男子
    ，於前揭時、地，以車輛前後包抄，堵住吳湧在車輛前後去
    路，迫使車內之吳湧在、吳永棟、鍾貴媚不能離去，被告林
    文晃並以前揭加害其生命、身體之言詞恐嚇吳永棟、鍾貴媚
    之事實，足堪認定。
五、論罪科刑：
  (一)核被告林文晃、陳仕育所為，事實欄一部分係犯刑法第344
    條之重利罪；事實欄二部分係分別犯刑法第277條第1項之傷
    害罪及刑法第304條之以強暴、脅迫使人行無義務之事之強
    制罪；事實欄三部分，被告林文晃係犯刑法第304條之以脅
    迫妨礙他人行使權利之強制罪及刑法第305條之恐嚇罪，被
    告陳仕育係犯刑法第304條之以脅迫妨礙他人行使權利之強
    制罪。被告林文晃、陳仕育就事實欄一部分之犯行；被告林
    文晃、陳仕育與其餘真實姓名年籍不詳之2、3名成年人，就
    事實欄二部分之犯行；被告林文晃、陳仕育與其餘真實姓名
    年籍不詳之數名成年人，就事實欄三部分關於強制罪之犯行
    ，有犯意聯絡與行為分擔，為共同正犯。被告林文晃、陳仕
    育所犯事實欄三部分之強制罪，係以一行為同時妨害吳湧在
    、吳永棟、鍾貴媚三人權利之行使，為一行為同時侵害三者
    自由法益，為想像競合犯，應從一重論處，檢察官雖漏未追
    究被告二人妨害吳湧在自由部分，惟此部分與前揭論罪部分
    具一罪關係，本院自應併與審究。
  (二)至公訴人認被告林文晃、陳仕育所犯事實欄二部分之強制罪
    ，係以一行為同時侵害吳永棟、李朝和之自由（本院卷第53
    、54頁），惟此部分據證人李朝和於本院審理時證稱：當時
    伊開車搭載吳永棟是在停等紅燈，後來伊不曉得發生什麼事
    ，他們直接叫我載他們去吳湧在家，由吳永棟帶路，所以我
    就載他們去，我不是因為害怕，且與我無關，我為何要害怕
    等語（本院卷第53-81頁），是並無證據顯示被告等人對於
    李朝和有何強制行為，李朝和亦自述未遭強迫，是被告二人
    此部分行為自不構成強制罪，本應為無罪之諭知，惟檢察官
    認此部分與前揭論罪部分有想像競合之裁判上一罪關係，爰
    不另為無罪之諭知。再公訴人認被告林文晃、陳仕育等人，
    在文化國中前有攔下李朝和、吳永棟車輛並將吳永棟拉下車
    之行為，並認此部分與其後將吳永棟強推上車至吳湧在住處
    ，並迫令其談判債務及同意匯款之行為為接續一行為之強制
    犯行，惟關於被告二人被訴攔下李朝和車輛一節，業據李朝
    和證稱當時伊車輛係在停等紅車等語明確；而關於被告二人
    被訴強拉吳永棟下車一節，則因證人吳永棟之證詞前後不一
    （有稱伊係遭強拉下車云云，有稱因一男子說「我是阿關，
    吳永棟你給我下來」，我下車說我是吳永棟云云，見警卷85
    8號第21-26頁、偵卷第913號卷第9-12頁），證人李朝和則
    證稱不知道吳永棟是如何下車的等語，證人吳永棟於本院審
    理時傳訊亦未到庭說明，是此部分事證尚有未明，依罪疑有
    利於被告之原則，應認此部分尚屬不能證明，本應為無罪之
    諭知，惟檢察官認此部分與前揭論罪部分為接續犯之一罪關
    係，爰不另為無罪之諭知。另公訴人認被告林文晃所犯事實
    欄三之恐嚇罪部分，以「如果不下車就要把車窗打破」、「
    會讓吳永棟、鍾貴媚死得很難看」、「知道渠等女兒在哪裡
    念書」等語恐嚇吳永棟、鍾貴媚，其中「如果不下車就要把
    車窗打破」係屬以加害「財產」之事為恐嚇，惟查據證人吳
    湧在於本院審理時證稱：該車輛為伊所有，因伊沒有欠林文
    晃錢，所以他這樣講伊不會怕等語在卷（本院卷第61頁），
    則被告林文晃該語應不生以加害「財產」之事恐嚇吳永棟、
    鍾貴媚之情，衡情如林文晃打破車窗極可能造成車內吳永棟
    、鍾貴媚因玻璃破裂受傷之情，是應認被告林文晃此語同係
    以加害吳永棟、鍾貴媚生命、身體之事為恐嚇，公訴人此部
    分應有誤會，一併敘明。
  (三)爰審酌被告林文晃、陳仕育為攫取重利，借貸金錢予鍾貴媚
    ，嗣因鍾貴媚無力償還，乃聚眾以前揭方式索討，殃及鍾貴
    媚之前夫吳永棟、前夫之兄吳湧在，甚而圍毆吳永棟成傷，
    考量其等犯罪動機、手段、目的、參與程度、生活狀況、智
    識程度、素行、對被害人等所生之損害及犯後矢口否認犯行
    之態度等一切情狀，就被告二人所犯各罪，各量處如主文所
    示之刑，並諭知易科罰金之折算標準，併定其應執行刑及易
    科罰金之折算標準。
貳、無罪部分：
一、公訴意旨以：被告陳仕育係與林文晃共同基於恐嚇之犯意，
    於98年6月30日，在宜蘭地檢署前，向吳永棟、鍾貴媚嚇稱
    ：「如果不下車就要把車窗打破」、「會讓吳永棟、鍾貴媚
    死得很難看」、「知道渠等女兒在哪裡念書」等加害渠等生
    命、身體、財產之事，致生危害於安全，因認被告陳仕育此
    部分與林文晃共犯刑法第305條之恐嚇罪云云。被告陳仕育
    則堅詞否認有何恐嚇犯行，辯稱：當時到場伊僅係為協商債
    務，沒有想要恐嚇，連大聲說話都沒有等語。
二、惟按犯罪事實應依證據認定之，無證據不得認定犯罪事實。
    又不能證明被告犯罪者，應諭知無罪之判決。刑事訴訟法第
    154條第2項、第301條第1項分別定有明文。又事實之認定，
    應憑證據，如未能發現相當證據，或證據不足以證明，自不
    能以推測或擬制之方法，為裁判基礎（最高法院40年台上字
    第86號判例意旨參照）；且認定犯罪事實所憑之證據，雖不
    以直接證據為限，間接證據亦包括在內，然而無論直接證據
    或間接證據，其為訴訟上之證明，須於通常一般之人均不致
    有所懷疑，而得確信其為真實之程度者，始得據為有罪之認
    定，倘其證明尚未達到此一程度，而有合理之懷疑存在而無
    從使事實審法院得有罪之確信時，即應由法院為諭知被告無
    罪之判決（最高法院76年台上字第4986號判例意旨參照）。
    被告陳仕育雖夥同被告林文晃等人於前揭時、地攔阻吳湧在
    、吳永棟、鍾貴媚車輛離去，惟據證人吳湧在稱：前揭恐嚇
    言詞是林文晃說的，陳仕育當時則是小聲地跟鍾貴媚說要他
    把車窗搖下，要跟他講話，鍾貴媚不要，叫我把車窗搖上來
    等語（本院卷第60-61、63頁），應可佐證被告陳仕育所辯
    應非虛構，且該等恐嚇言詞顯非出於陳仕育之口，此外，亦
    無證據顯示被告陳仕育與被告林文晃間就此部分犯行有何犯
    意聯絡或行為分擔，且尚不能排除被告林文晃因一時自身情
    緒而口出惡言之可能，自不能僅因被告陳仕育在場即推認其
    與林文晃間就此部分有共犯情形。從而，揆諸前揭說明，應
    認此部分被告陳仕育被訴犯行尚屬不能證明，自當為被告陳
    仕育無罪之諭知。
三、不受理部分：
  (一)公訴意旨以：被告林文晃於99年7月20日14時30分許，駕駛
    車牌號碼6536-KN號自用小客車，行經宜蘭縣蘇澳鎮○○路
    250 號建安廟前，見吳湧在與友人趙富吉在廟前聊天，林文
    晃竟基於公然侮辱之犯意，對吳湧在罵「幹你娘，這裡讓你
    不能住」(臺語)等語，侮辱吳湧在之名譽。經吳湧在提出告
    訴，因認被告林文晃涉犯刑法第309條之公然侮辱罪嫌。
  (二)按告訴乃論之罪，告訴人於第一審辯論終結前得撤回其告訴
    ，又告訴經撤回者，法院應諭知不受理之判決，刑事訴訟法
    第238條第1項、第303條第3款定有明文。查被告林文晃被訴
    之公然侮辱罪嫌，依刑法第310條前段規定，須告訴乃論，
    茲據告訴人吳湧在於本院審理時當庭撤回告訴（本院卷第30
    、33頁），依照前開法條之規定，爰不經言詞辯論，就此部
    分逕行諭知不受理之判決。
據上論斷，應依刑事訴訟法第299條第1項前段、第301條第1項、
第303條第3款，刑法第28條、第277條第1項、第304條、第305條
、第344條、第41條第1項前段、第51條第6款，刑法施行法第1條
之1第1項、第2項前段，判決如主文。
本案經檢察官陳錦雯到庭執行職務
中    華    民    國   100    年    7     月    7     日
                  刑事第四庭法  官  陳雪玉
以上正本證明與原本無異。
如不服本判決應於收受送達後十日內向本院提出上訴書狀，並應
敘述具體理由；其未敘述上述理由者，應於上訴期間屆滿後二十
日內向本院補提理由書(均須按他造當事人之人數附繕本)「切勿
逕送上級法院」。
                            書記官  陳建宇
中    華    民    國   100    年    7     月    7     日
附表：
┌─┬────────────┬────────────┬────────────┐
│  │事實欄一之罪名及宣告刑  │事實欄二之罪名及宣告刑  │事實欄三之罪名及宣告刑  │
│  │                        │                        │                        │
├─┼────────────┼────────────┼────────────┤
│林│共同犯重利罪，處拘役肆拾│共同犯傷害罪，處拘役伍拾│共同犯強制罪，處拘役貳拾│
│文│日，如易科罰金，以新台幣│日，如易科罰金，以新台幣│日，如易科罰金，以新台幣│
│晃│壹仟元折算壹日。        │壹仟元折算壹日。        │壹仟元折算壹日。        │
│  │                        │又共同犯強制罪，處拘役肆│又犯恐嚇危害安全罪，處拘│
│  │                        │拾日，如易科罰金，以新台│役參拾日，如易科罰金，以│
│  │                        │幣壹仟元折算壹日。      │新台幣壹仟元折算壹日。  │
├─┼────────────┼────────────┼────────────┤
│陳│共同犯重利罪，處拘役肆拾│共同犯傷害罪，處拘役伍拾│共同犯強制罪，處拘役貳拾│
│仕│日，如易科罰金，以新台幣│日，如易科罰金，以新台幣│日，如易科罰金，以新台幣│
│育│壹仟元折算壹日。        │壹仟元折算壹日。        │壹仟元折算壹日。        │
│  │                        │又共同犯強制罪，處拘役肆│                        │
│  │                        │拾日，如易科罰金，以新台│                        │
│  │                        │幣壹仟元折算壹日。      │                        │
└─┴────────────┴────────────┴────────────┘
附錄本案論罪科刑法條：
中華民國刑法第277條
（普通傷害罪）
傷害人之身體或健康者，處3年以下有期徒刑、拘役或1千元以下
罰金。
犯前項之罪因而致人於死者，處無期徒刑或7年以上有期徒刑；
致重傷者，處3年以上10年以下有期徒刑。
中華民國刑法第304條
（強制罪）
以強暴、脅迫使人行無義務之事或妨害人行使權利者，處3年以
下有期徒刑、拘役或3百元以下罰金。
前項之未遂犯罰之。
中華民國刑法第305條
（恐嚇危害安全罪）
以加害生命、身體、自由、名譽、財產之事，恐嚇他人致生危害
於安全者，處2年以下有期徒刑、拘役或3百元以下罰金。
中華民國刑法第344條
（重利罪）
乘他人急迫、輕率或無經驗貸以金錢或其他物品，而取得與原本
顯不相當之重利者，處1年以下有期徒刑、拘役或科或併科1千元
以下罰金。